【裁判字號】    99,東秩,4
【裁判日期】    990630
【裁判案由】    違反社會秩序維護法
【裁判全文】
臺灣臺東地方法院簡易庭裁定             99年度東秩字第4號
移送機關    臺東縣警察局臺東分局
被移送人    甲○○
上列被移送人因違反社會秩序維護法案件，經移送機關以99年6
月10日信警偵字第0990041218號移送書移送審理，本院裁定如下
：
    主  文
甲○○意圖得利與人姦淫，免除處罰。
    事實理由及證據
一、被移送人於下列時、地有違反社會秩序維護法之行為：
    （一）時間：民國99年6月2日下午1時16分許。
    （二）地點：臺東縣臺東市○○路61號「龍宜旅社」2樓第
          206號房。
    （三）行為：於上揭時、地，意圖得利與人姦淫。
二、上開事實，業據被移送人甲○○於警詢中之自白明確，核與
    證人林谷良於警詢中之證述相符，與證人楊月英於警詢中之
    證詞大致相符，並有臺東縣警察局搜索扣押筆錄暨扣押物品
    目錄表1份及現場照片8張在卷可稽，復有扣案之衛生紙1團
    、新臺幣（下同）1200元、住宿明細表1張及電話聯絡表2張
    可資佐證，堪認被移送人確有違反社會秩序維護法之行為。
三、惟按社會秩序維護法第80條第1項第1款就意圖得利與人姦、
    宿者，處3日以下拘留或3萬元以下罰鍰之規定，與憲法第7
    條之平等原則有違，應自本解釋公布之日起至遲於2年屆滿
    時，失其效力，此有司法院大法官於98年11月6日公布之釋
    字第666號解釋在案。且大法官於理由書中謂：「按憲法第7
    條所揭示之平等原則非指絕對、機械之形式上平等，而係保
    障人民在法律上地位之實質平等，要求本質上相同之事物應
    為相同之處理，不得恣意為無正當理由之差別待遇。法律為
    貫徹立法目的，而設行政罰之規定時，如因處罰對象之取捨
    ，而形成差別待遇者，須與立法目的間具有實質關聯，始與
    平等原則無違。社會秩序維護法第80條第1項第1款規定（下
    稱系爭規定），意圖得利與人姦、宿者，處3日以下拘留或
    新臺幣3萬元以下罰鍰，其立法目的，旨在維護國民健康與
    善良風俗（立法院公報第80卷第22期第107頁參照）。依其
    規定，對於從事性交易之行為人，僅以意圖得利之一方為處
    罰對象，而不處罰支付對價之相對人。按性交易行為如何管
    制及應否處罰，固屬立法裁量之範圍，社會秩序維護法係以
    處行政罰之方式為管制手段，而系爭規定明文禁止性交易行
    為，則其對於從事性交易之行為人，僅處罰意圖得利之一方
    ，而不處罰支付對價之相對人，並以主觀上有無意圖得利作
    為是否處罰之標準，法律上已形成差別待遇，系爭規定之立
    法目的既在維護國民健康與善良風俗，且性交易乃由意圖得
    利之一方與支付對價之相對人共同完成，雖意圖得利而為性
    交易之一方可能連續為之，致其性行為對象與範圍廣泛且不
    確定，固與支付對價之相對人有別，然此等事實及經驗上之
    差異並不影響其共同完成性交易行為之本質，自不足以作為
    是否處罰之差別待遇之正當理由，其雙方在法律上之評價應
    屬一致。再者，系爭規定既不認性交易中支付對價之一方有
    可非難，卻處罰性交易圖利之一方，鑑諸性交易圖利之一方
    多為女性之現況，此無異幾僅針對參與性交易之女性而為管
    制處罰，尤以部分迫於社會經濟弱勢而從事性交易之女性，
    往往因系爭規定受處罰，致其業已窘困之處境更為不利。系
    爭規定以主觀上有無意圖得利，作為是否處罰之差別待遇標
    準，與上述立法目的間顯然欠缺實質關聯，自與憲法第7條
    之平等原則有違。為貫徹維護國民健康與善良風俗之立法目
    的，行政機關可依法對意圖得利而為性交易之人實施各種健
    康檢查或宣導安全性行為等管理或輔導措施；亦可採取職業
    訓練、輔導就業或其他教育方式，以提昇其工作能力及經濟
    狀況，使無須再以性交易為謀生手段；或採行其他有效管理
    措施。而國家除對社會經濟弱勢之人民，盡可能予以保護扶
    助外，為防止性交易活動影響第三人之權益，或避免性交易
    活動侵害其他重要公益，而有限制性交易行為之必要時，得
    以法律或授權訂定法規命令，為合理明確之管制或處罰規定
    。凡此尚須相當時間審慎規劃，系爭規定應自本解釋公布之
    日起至遲於二年屆滿時，失其效力」等語。換言之，大法官
    已明白宣示本條規定違反平等原則，要求有關機關應檢討修
    正，並2年屆滿後即失效。本院以為非謂於有關機關未立法
    檢討修正前，該違憲法律即有效，毋寧謂司法權於適用該等
    法律時，應知所節制，於個案中依據大法官解釋之旨趣，妥
    適適用該等違憲法律，以使符合合憲之狀態。亦即在此情形
    ，各級法院於審理有關之案件時，亦得基於本解釋之意旨，
    自行作成合憲之裁判，以維護人民之權利（釋字第455號解
    釋翁岳生大法官協同意見書）。因此，本件即使立法者於大
    法官所定期限內，未刪除或修正該項規定，本院仍得依據釋
    字第666號解釋之意旨適用本條規定。從而，系爭處罰規定
    既經司法院大法官認定違憲，本院在適用此一規定時，自應
    依據大法官解釋之意旨，妥為斟酌。查本件被移送人涉犯之
    社會秩序維護法第80條第1項第1款之行為，已有前述所列事
    證而堪予認定，惟被移送人現業為工，乃欲謀求一職維生而
    有此行（本欲至上開旅社謀求清潔工作），有被移送人及證
    人楊月英之警詢筆錄在卷可稽，其迫於社會經濟弱勢而從事
    上開行為，若再以系爭規定加以處罰，將使其業已窘困之處
    境更為不利，並違反國家對社會經濟弱勢之人民，盡可能予
    以保護扶助之意旨。且本件行為係在上開旅社套房內為之，
    並非當街攬客或公然為之，對第三人之權益尚無影響，亦難
    認有侵害其他重要公益之情，是否必須以處罰之方式加以限
    制，尚非無疑。據此，本院認被移送人有可憫恕之處，爰依
    社會秩序維護法第29條第1項之規定，免除其處罰。
四、次按沒入，與其他處罰併宣告之；但有左列各款情形之一者
    ，得單獨宣告沒入：一免除其他處罰者，社會秩序維護法第
    23條第1款固定有明文。查，本件扣案之1200元係由證人林
    谷良交付與證人楊月英，並自楊月英身上扣得乙節，為林谷
    良、楊月英證述明確在卷，而楊月英固證稱其中300元要扣
    房租，600元要給被移送人，300元要補貼電話費等語（見警
    卷第8頁），然上開金錢既尚未移轉與被移送人，即難認屬
    被移送人所有；另扣案之衛生紙1團、住宿明細表1張及電話
    聯絡表2張等物，依卷內事證所示，亦均非屬被移送人所有
    。因此，上開扣案物自無從為沒入之宣告，併此敘明。
五、依社會秩序維護法第45條第1項、第80條第1項第1款、第29
    條第1項，裁定如主文。
中    華    民    國    99    年    6    月    30    日
                  臺東簡易庭    法  官  盧亨龍
以上正本證明與原本無異。
如不服本裁定，應於裁定送達後5日內向本院提出抗告狀（須附
繕本）。
「切勿逕送上級法院」
                               書記官   洪幸如
中    華    民    國    99    年    6     月    30    日

司法院資訊處製作；財團法人民間司法改革基金會備份。
